最高法院刑事判決　　　　　　　　　　　　　　　　九十一年度台非字第三二一號
　　上訴人　最高法院檢察署檢察總長
　　被　告　甲○○
右上訴人因被告貪污案件，對於台灣高等法院台南分院中華民國九十年十二月二十七
日第二審確定判決（八十九年度上訴字第一三一○號，起訴案號：台灣台南地方法院
檢察署八十六年度偵字第九二四三、一一六五二號），認為違法，提起非常上訴，本
院判決如左：
    主  文
原判決關於甲○○部分違背法令之部分撤銷。
    理  由
非常上訴理由稱：「按判決不適用法則或適用不當者，為違背法令，刑事訴訟法第三
百七十八條定有明文。又按行為後法律有變更者，適用裁判時之法律。但裁判前之法
律有利於行為人者，適用最有利於行為人之法律，刑法第二條第一項定有明文。查本
件被告於八十三年三月間起至八十五年三月間犯罪行為後，貪污治罪條例已於八十五
年十月二十三日修正公布，同年月二十五日施行，有關對於違背職務之行為收受賄賂
及交付賄賂罪之刑罰，與修正前貪污治罪條例之規定，已有不同，則被告所犯對於違
背職務之行為收受賄賂罪，行為後法律已有變更，原判決未依前開刑法第二條第一項
規定為新舊法之比較適用，顯有判決不適用法則之違誤。案經確定，爰依刑事訴訟法
第四百四十一條、第四百四十三條提起非常上訴，以資糾正。」等語。
本院按行為後法律有變更者，適用裁判時之法律。但裁判前之法律有利於行為人者，
適用最有利於行為人之法律。刑法第二條第一項著有明文。又依據法令從事公務之人
員對於違背職務之行為收受賄賂罪，其於修正前貪污治罪條例第四條第一項第五款規
定之法定本刑為：「處無期徒刑或十年以上有期徒刑，得併科新台幣三百萬元以下罰
金。」嗣該罪於民國八十五年十月二十三日經總統令修正公布施行，惟其法定本刑僅
提高罰金刑為「得併科新台幣一億元以下罰金」，其餘部分均未修正。本件被告甲○
○於犯依法令從事公務之人員對於違背職務之行為收受賄賂罪後，貪污治罪條例有前
述修正變更之情事，即被告行為後法律已有變更，原審未依刑法第二條第一項之規定
為新舊法之比較適用，即逕依修正後之貪污治罪條例第四條第一項第五款論處被告罪
刑，顯有適用法則不當之違法。案經確定，非常上訴意旨執此指摘，洵有理由，惟原
判決既未併科罰金，尚非不利於被告，應由本院將原判決關於該違背法令之部分予以
撤銷，以資糾正。
據上論結，應依刑事訴訟法第四百四十七條第一項第一款前段，判決如主文。
中      華      民      國    九十一    年     十一     月    二十八    日
                              最高法院刑事第九庭
                                  審判長法官  陳  炳  煌
                                        法官  陳  正  庸
                                        法官  韓  金  秀
                                        法官  吳  信  銘
                                        法官  徐  文  亮
      右正本證明與原本無異
                                              書  記  官
中      華      民      國    九十一    年     十二     月      四      日
